臺灣高等法院高雄分院刑事判決　　　　　　　　　九十一年度上訴字第一九八號
　　上　訴　人
　　即　被　告　丙○○
　　指定辯護人　本院公設辯護人
　　上　訴　人
　　即　被　告　乙○○
　　選任辯護人　李衍志
　　上　訴　人
　　即　被　告　戊○○
　　指定辯護人　本院公設辯護人
右上訴人因違反槍砲彈藥刀械管制條例案件，不服臺灣高雄地方法院九十年度訴字第
六三四號中華民國九十一年五月二十日第一審判決（起訴案號：臺灣高雄地方法院檢
察署九十年度偵字第三二六四、三三七號），提起上訴，本院判決如左：
      主  文
原判決撤銷。
丙○○共同未經許可，持有手槍，處有期徒刑伍年陸月，併科罰金新臺幣拾萬元，罰
金如易服勞役，以新台幣玖佰元即銀元參百元折算壹日；扣案之如附表編號一所示之
制式手槍壹把沒收。
乙○○共同未經許可，持有手槍，處有期徒刑伍年貳月，併科罰金新臺幣玖萬元，罰
金如易服勞役，以新台幣玖佰元即銀元參百元折算壹日；扣案之如附表編號一所示之
制式手槍壹把沒收。
戊○○未經許可，寄藏手槍，處有期徒刑伍年陸月，併科罰金新台幣拾萬元，罰金如
易服勞役，以新台幣玖佰元即銀元參百元折算壹日；扣案之如附表編號一所示之制式
手槍壹把沒收。又以加害生命之事，恐嚇他人致生危害於安全，處有期徒刑肆月。應
執行有期徒刑伍年捌月，併科罰金新台幣拾萬元，罰金如易服勞役，以新台幣玖佰元
即銀元參百元折算壹日，扣案如附表編號一所示之制式手槍壹把沒收。
      事  實
一、戊○○明知槍械係政府明令管制，非經許可不得擅自持有、寄藏，竟仍於民國八
    十八年初，在高雄縣旗山鎮義民巷三四號住處，受年籍不詳，名為楊吉峻之成年
    男子之託，將如附表編號一所示具殺傷力之制式手槍一把、附表編號二所示不具
    殺傷力之玩具手槍一把及具殺傷力之制式子彈六顆、玩具金屬空彈殼三顆寄藏於
    其住處而持有之。
二、丙○○為設於高雄縣旗山鎮「紫丁香ＫＴＶ」之負責人，戊○○、乙○○、陳志
    宏均為其員工。戊○○與陳志宏於八十九年十一月十五日凌晨二時許，在高雄縣
    旗山鎮旗山橋頭火鍋店吃宵夜，因不滿己○○駕車不慎將陳志宏停放在店外之機
    車撞倒，雙方發生口角衝突，進而互毆，陳志宏、戊○○因而受傷（此部分傷害
    未據告訴）。戊○○因此亟思對己○○報復，乃委由乙○○負責聯絡丙○○，三
    人相約於同日凌晨四時許，在高雄縣旗山鎮鳳山寺集結，戊○○遂將其前開受寄
    藏如附表編號一、二所示，具殺傷力之制式手槍、不具殺傷力之玩具手槍一把及
    具殺傷力之制式子彈六顆，不具殺傷力之玩具金屬空彈殼三顆均上膛後繫於腰間
    ，丙○○、乙○○亦明知戊○○攜帶該槍彈，仍共同基於未經許可持有槍彈、恐
    嚇之犯意聯絡，由丙○○駕駛豐田ＸＸ四四一八號（前二號碼不詳）汽車搭載乙○○、戊○○前往高雄縣旗山鎮靈山寺前廣場，見己○○及其友人卓信吉、庚○○、丁○○等人在場，戊○○即將事先攜帶之槍彈拿出，其中附表編號二之槍枝
    交予乙○○轉交丙○○持有之，戊○○即跳車持前開附表編號一之槍枝朝天擊發
    四槍，丙○○亦跳下車持上述附表編號二之槍枝震懾己○○及其友人卓信吉、庚○○、丁○○，以危害他人生命之行為恫嚇己○○等人，使己○○等人均心生畏
    懼，致生危害於安全，乙○○則自前乘客座移到駕駛座將車停妥後下車站於車旁
    。戊○○趨前以槍柄重敲己○○頭部一下後（傷害未據告訴），三人始駕車分頭
    離去，槍彈由戊○○於同日上午七時許，藏置於其住處後方墓園草叢中。嗣經警
    循線在靈山寺前廣場扣得自附表編號一手槍擊發之彈殼一顆（即附表編號三部分
    ），並策動乙○○投案後，又於九十年二月三日二十二時四十分許，在屏東市○○路二五五號三樓之三將丙○○拘捕到案，戊○○聞訊，旋於九十年二月五日上
    午十時十分投案，自白其犯罪，並供述全部槍彈之去向，偕警至上述處所搜索扣
    得附表編號一、二所示前開槍枝二支、附表編號四所示具殺傷力制式子彈二顆、
    玩具金屬空彈殼三顆因而查獲。而上開附表編號一所示之槍枝、附表編號四所示
    之制式子彈二顆（不包括玩具金屬空彈殼三顆），經警送請內政部警政署刑事警
    察局鑑驗並將其中二顆子彈試射結果，認均具有殺傷力。
三、案經高雄巿政府警察局旗山分局移送臺灣高雄地方法院檢察署檢察官偵查起訴。
      理  由
一、右揭事實，訊據上訴人即被告戊○○固就自己寄藏上揭槍、彈，開槍以及敲被害
    人己○○頭部恐嚇之犯行均予供認，然就同案被告丙○○、乙○○部分則陳稱：
    槍、彈均係其所攜帶去現場，丙○○、乙○○事先均不知情等語；另訊據上訴人
    即被告丙○○、乙○○則均矢口否認有共同持有槍彈以及恐嚇之犯意聯絡，被告
    丙○○辯稱：事前不知戊○○帶二把槍，下車後，聽到戊○○在後對空鳴槍，又
    向前以槍柄打己○○頭部、對空鳴槍，遂喊住要戊○○離開，戊○○也沒有拿槍
    給我等語，被告乙○○則辯稱：事先不知情，不知戊○○有帶槍，到了現場是戊○○自己拿槍出來等語。
二、然查：
  (一)被告等於警、偵訊時對於當天為陳志宏及被告戊○○遭被害人己○○等人毆傷一
    事，欲找人出來將事情擺平，故先約至鳳山寺會合，由被告丙○○開車前座載被
    告乙○○、戊○○至白鶴寺（應為靈山寺，見警訊卷之照片。照片上並顯示旗山
    白鶴寺在現場之對面一五○公尺右轉處）找人，途中有見戊○○有帶二把槍，仍
    與之一起前往等情供承不諱，被告許明宗、乙○○雖另辯稱：不知被告戊○○要
    持槍彈報復等語，然被告許明宗、乙○○確於聽到被告戊○○及陳志宏為被害人
    己○○等人毆傷二小時後，相約會合找人邀被害人出來會談，此為被告許明宗、
    乙○○所自承，因此被告戊○○尚專程返家攜帶槍彈後相約外出，衡以被告戊○○自承：子彈已上膛、繫於腰間等語，則被告丙○○、乙○○對於被告戊○○既
    明知所攜者係槍、彈，自難對其有意報復知情諉為不知。又被告許明宗、乙○○
    、戊○○嗣至現場發現被害人後，被告丙○○、戊○○旋即陸續跳車，被告戊○○持槍擊發，更趨前以槍柄敲打被害人己○○頭部，車係被告乙○○停妥，亦為
    被告等所自承，且彼此間關於座位、下車順序、何人停車等節，互核一致，雖證
    人己○○、庚○○於原審法院審理時結證稱：下車時有問己○○的綽號狗仔是否
    在現場，其中一人認出來，持槍柄打人者係丙○○等語，惟上開證人亦證稱被告
    丙○○確有拿東西，被告戊○○或乙○○有拿槍等情，又不否認當時天色很暗，
    不能確定當時被告三人手上有拿何東西，則再參以證人丁○○結證稱：下車後有
    人拿類似槍枝的東西往己○○頭部敲了一下，他們之前好像有發生衝突等語，則
    與己○○互毆結怨者係被告戊○○，其先認出己○○在場下車，被告丙○○隨後
    持槍震懾，由戊○○開槍恐嚇、趨前傷害出其怒氣，與常情較為符合（否則若僅
    由一人持槍，自不需要帶兩支槍至現場），被告三人嗣辯稱附表編號一、二所示
    手槍二把，均由被告戊○○所持有，顯與實情不符，是被告等明知被告戊○○未
    經許可攜帶槍彈，猶共同前往尋找被害人，顯係已經鎖定報復對象，並基於未經
    許可，共同持有槍彈、恐嚇之聯絡及行為之分擔，分持扣案槍、彈，以謀報復等
    情，洵堪認定。至證人李和宗於本院調查中證稱：「事發後我才到現場，：：當
    時我有聽到槍聲，：：我沒有看到丙○○拿槍。」，證人卓信吉於本院調查中證
    稱：「我看到一個比較胖的人拿槍朝天上開槍，另外兩個說問清楚再打，另外那
    二個人沒有帶槍。」，「是戊○○拿槍」，證人己○○於本院調查中證稱：「當
    時天色暗暗的，我只看到一人拿槍，至於何人拿槍我看不清楚。」，證人庚○○
    於本院調查中證稱：「當時有看到戊○○拿槍。」，「另外二人沒有拿槍。」，
    「拿槍的那一位恐嚇我。」，證人丁○○於本院調查中證稱：「當時有看到戊○○拿槍。」，「另外二人沒有另拿一支槍。」云云，均與其等於警訊中之指述及
    本院之認定不符，顯係事後迴護被告丙○○、乙○○之詞，尚不足為被告丙○○
    、乙○○有利認定之依據，併予敘明。
  (二)扣案之如附表編號一所示手槍一把、編號四所示之子彈二顆，經送內政部警政署
    刑事警察局鑑驗結果，認附表編號一之手槍係捷克製制式半自動手槍，槍管內具
    六條右旋之來復線，機械性能良好，可擊發子彈，具殺傷力，扣案子彈二顆係前
    開制式半自動手槍之九ＭＭ子彈，均具殺傷力，有該局九十年二月十六日刑鑑字
    第一六三三一號鑑定通知書一紙在卷可稽；在現場扣案之空彈殼一顆，係制式口
    徑九ＭＭ已擊發半自動手槍之子彈，經與上開扣案槍枝試射之彈殼比對結果，其
    彈底紋痕特徵相吻合，認係由該槍枝所擊發等情，復有內政部警政署刑事警察局
    九十年二月二十一日刑鑑字第二一一一七號鑑驗通知書一紙附卷可稽。而扣案之
    附表編號二所示手槍一把、編號四所示之玩具金屬空彈殼三顆，經送內政部警政
    署刑事警察局鑑驗結果，認附表編號二之手槍係仿ＢＥＲＥＴＴＡ廠半自動手槍
    製造之玩具手槍，滑套為金屬材質，槍身及槍管為塑膠材質且管內具阻鐵，無法
    發射彈丸使用，不具殺傷力，玩具金屬子彈均係空彈殼，亦不具殺傷力，有該局
    九十年二月十六日刑鑑字第一六三三一號鑑定通知一紙足佐，復有上開附表編號
    一、二所示之手槍二支、編號三所示之空彈殼一顆、編號四所示之制式子彈二顆
    （業經試射）、玩具金屬子彈空彈殼三顆可資佐證。被告等前開所辯，顯係卸責
    之詞，不足採信。綜上所述，本件事證明確，被告等犯行應堪認定，應依法論科
    。
三、核被告丙○○、乙○○所為，均係犯槍砲彈藥刀械管制條例第七條第四項之未經
    許可持有手槍罪、第十二條第四項之未經許可持有子彈罪及刑法第三百零五條之
    恐嚇罪；被告戊○○所為，係犯槍砲彈藥刀械管制條例第七條第四項未經許可寄
    藏手槍罪、第十二條第四項之未經許可寄藏子彈罪及刑法第三百零五條之恐嚇罪
    ，其持有前開槍、彈為寄藏之當然結果，不另論以持有罪。被告三人就上揭未經
    許可持有手槍、未經許可持有子彈、恐嚇之犯行，互有犯意之聯絡及行為之分擔
    ，皆為共同甲犯。公訴人就被告三人未經許可持有子彈部分，於論罪法條欄漏引
    槍砲彈藥刀械管制條例第十二條第四項，惟犯罪事實欄就此已載明，復與論罪科
    刑之持有手槍罪有想像競合之裁判上一罪關係，自為起訴效力所及，本院自應加
    以審理；又被告三人共同持槍、擊發子彈恐嚇己○○等人部分，與論罪法條欄漏
    引刑法第三百零五條，惟犯罪事實欄就此已載明，亦為起訴效力所及，本院亦得
    予以審理，均併此說明。又公訴人就被告三人傷害罪部分，已於事實欄記載「（
    傷害部分未據告訴）」，且遍觀全卷，被害人己○○均無表示提出告訴之意，是
    其於證據並所犯法條欄引被告等涉犯刑法第二百七十七條之傷害罪嫌，顯係贅引
    ，附此說明。丙○○、乙○○以一行為同時持有制式手槍及子彈，被告戊○○以
    一行為同時寄藏制式手槍及子彈，觸犯構成要件不相同之罪名，及丙○○、乙○○、戊○○以一恐嚇行為同時恐嚇己○○等數人，觸犯構成要件相同之罪名，均
    為想像競合犯，被告丙○○、乙○○應從一重依未經許可持有手槍罪及一恐嚇罪
    處斷，被告戊○○應從一重依未經許可寄藏手槍罪及一恐嚇罪處斷。又被告丙○○、乙○○未經許可持有制式手槍、子彈即係欲供其等實施恐嚇犯罪之用，與所
    實施恐嚇罪之間，具方法、目的之牽連關係，應從一重之未經許可持有制式手槍
    罪處斷；被告戊○○未經許可寄藏制式手槍罪與恐嚇罪間，犯意各別，行為互殊
    ，應予分論併罰。戊○○犯罪後，即向警局投案，自白其犯罪，並供述全部槍彈
    之去向，偕警搜索扣得附表編號一、二所示前開槍枝二支、附表編號四所示具殺
    傷力制式子彈二顆、玩具金屬空彈殼三顆因而查獲。應依槍砲彈藥刀械管制條例
    第十八條第四項之規定減輕其刑。
四、原審據以論罪科刑，固非無見，惟（一）被告戊○○於犯罪後，即向警局投案，
    自白其犯罪，並供述全部槍彈之去向，偕警搜索扣得附表編號一、二所示前開槍
    枝二支、附表編號四所示具殺傷力制式子彈二顆、玩具金屬空彈殼三顆因而查獲
    ，應依槍砲彈藥刀械管制條例第十八條第四項之規定減輕其刑。原判決漏未減輕
    其刑。（二）被告等持槍恐嚇己○○等人之地點係高雄縣旗山鎮靈山寺前廣場，
    原判決誤為高雄縣旗山鎮白鶴寺前廣場，其犯罪事實之認定，尚有未洽。（三）
    附表編號二所示之手槍，經鑑定結果，並無殺傷力。且附表編號二為手槍，又無
    附表二，原判決誤為附表二之槍支、子彈均具有殺傷力，亦有不合。（四）扣案
    如附表編號一所示手槍一把，係捷克ＣＺ廠製，原判決於理由欄一之(二)第二行誤
    為美國製。（五）原判決就併科罰金易服勞役部分，漏未併為銀元折算標準之諭
    知。均有未洽。被告戊○○上訴意旨，以原審量刑過重，被告丙○○、乙○○上
    訴意旨，仍執前詞，否認犯罪，均指摘原判決不當，雖均無理由，但原判決既有
    上開可議之處，自仍應由本院將原判決撤銷改判。爰審酌被告戊○○、乙○○均
    無前科紀錄，此有台灣高等法院被告全國前案紀錄表在卷可參，素行良好，被告
    丙○○曾於八十七年間經裁定流氓感訓處分，素行不佳，本件被告戊○○明知槍
    砲、彈藥均屬高度危險之物品，非經主管機關許可不得擅自持有、寄藏，以維社
    會大眾安全無故寄藏持有槍彈，且未繳交治安機關，影響社會安全甚鉅，復提供
    手槍、子彈予共同被告丙○○、戊○○，共同實施前開犯行，對於社會治安有嚴
    重威脅，另被告戊○○坦認自己犯行，惟對於被告丙○○之犯行迴護掩飾，被告
    丙○○否認犯行，犯罪後態度尚可等一切情狀，分別量處如主文第二、三、四項
    所示之刑，及各就罰金部分諭知易服勞役之折算標準，戊○○部分並定其應執行
    刑。又按槍砲彈藥刀械管制條例第十九條關於強制工作之規定，已於九十年十一
    月十四日經總統公布施行、並於同年月十六日生效之槍砲彈藥刀械管制條例修甲
    案中刪除，被告犯罪時間雖在上開條文修甲刪除生效前，然依刑法第二條第二項
    規定，保安處分應適用裁判時之法律，而裁判時槍砲彈藥刀械管制條例第十九條
    業已刪除，爰不再予以適用，併此敘明。另扣案附表編號一所示之制式手槍一支
    ，經內政部警政署刑事警察局鑑定具有殺傷力，有該局九十年二月十六日刑鑑字
    第一六三三一號鑑定通知書一紙在卷可稽，確係槍砲彈藥刀械管制條例第四條第
    一項第一款所定之槍砲及彈藥，係違禁物，爰依刑法第三十八條第一項第一款宣
    告沒收。至於擊發後之空彈殼一顆（附表編號三），已不具殺傷力，亦非違禁物
    故不予諭知沒收。而扣案附表編號四之制式子彈二顆，雖具殺傷力，然已因試射
    而滅失，爰不為沒收之諭知。又扣案附表編號二之改造手槍一支、附表編號四之
    玩具金屬空彈殼三個，皆不具有殺傷力，此有前述鑑定通知書附卷足參，非係違
    禁物，雖為被告等供犯罪所用之物，惟乃係被告戊○○受年籍不詳名為楊吉峻之
    成年男子之託付寄藏，業據被告戊○○供明在卷，非被告等所有，爰不併予宣告
    沒收，附此說明。
據上論結，應依刑事訴訟法第三百六十九條第一項前段、第三百六十四條、第二百九
十九條第一項前段，槍砲彈藥刀械管制條例第七條第四項、第十二條第四項、第十八
條第四項，刑法第二條第二項、第十一條前段、第二十八條、第五十五條、第三百零
五條、第四十二條第二項、第五十一條第五款、第三十八條第一項第一款，現行法規
所定貨幣單位折算新台幣條例第二條，罰金罰鍰提高標準條例第二條，判決如主文。
本案經檢察官鄭文貴到庭執行職務。
中    華    民    國     九十一     年       十       月      十六      日
                              臺灣高等法院高雄分院刑事第九庭
                                  審判長法官  張明松
                                        法官  江泰章
                                        法官  任森銓
右甲本證明與原本無異。
如不服本判決應於收受本判決後十日內向本院提出上訴書狀，其未述上訴理由者，
並得於提起上訴後十日內向本院補提理由書狀（均須按他造當事人之人數附繕本)「
切勿逕送上級法院」。
                                      書記官  施耀程
中    華    民    國     九十一     年       十       月       十七     日
附錄：本判決論罪科刑法條：
槍砲彈藥刀械管制條例第七條第四項：
未經許可，持有、寄藏或意圖販賣而陳列第一項所列槍砲、彈藥者，處五年以上有期
徒刑，併科新臺幣一千萬元以下罰金。
槍砲彈藥刀械管制條例第十二條第四項：
未經許可，持有、寄藏或意圖販賣而陳列子彈者，處五年以下有期徒刑，併科新臺幣
三百萬元以下罰金。
刑法第三百零五條
以加害生命、身體、自由、名譽、財產之事，恐嚇他人致生危害於安全者，處二年以
下有期徒刑、拘役或三百元以下罰金。
附表（扣押之物品）：
一、捷克ＣＺ廠製八五口徑九ＭＭ之制式半自動手槍一把（獲案槍枝管制編號：一一
    0000000號），槍號為三七二一號。（槍管內具六條右旋來復線，機
    械機能良好，具殺傷力）。
二、仿ＢＥＲＥＴＴＡ廠半自動手槍製造之玩具手槍一把（獲案槍枝管制編號：一一
    0000000號，滑套為金屬材質，槍身及槍管為塑膠材質且管內具阻鐵，
    無法發射彈丸使用，不具殺傷力）。
三、已擊發之制式子彈殼一顆。
四、九ＭＭ制式子彈二顆（均具殺傷力，已因鑑驗而試射完畢），玩具金屬空彈殼三
    顆（不具殺傷力）。
                                                                        Ｋ
